【裁判字號】    92,訴,2357
【裁判日期】    921230
【裁判案由】    違反電信法等
【裁判全文】
臺灣臺中地方法院刑事判決                        九十二年度訴字第二三五七號
    公  訴  人  臺灣臺中地方法院檢察署檢察官
    被      告  乙○○
右列被告因違反電信法等案件，經檢察官提起公訴（九十二年度偵字第一七二一四號
），本院裁定進行簡式審判程序後，判決如左：
    主  文
乙○○連續意圖為自己不法之利益，以無線方式，盜用他人電信設備通信，處有期徒
刑參月，如易科罰金，以參佰元折算壹日；緩刑貳年。扣案之行動電話壹支（摩托羅
拉廠牌、型號ＬＦ二０００、序號000000000000000），沒收。
    事  實
一、乙○○於民國九十二年五月中旬某日，在台中市○○路○段二八九巷十三號所居
    住之學生宿舍一樓，拾獲甲○○所申請使用而遺失之行動電話門號000000
    0000號ＳＩＭ卡一張，竟意圖為自己不法之所有，侵占據為己有。隨即意圖
    為使自己詐得免繳電信通信費用，仍可獲得提供通話服務之不法利益，並基於概
    括之犯意，將上述侵占所得之ＳＩＭ卡一張插入其所有之摩托羅拉廠牌、型號Ｌ
    Ｆ二０００、序號000000000000000之行動電話使用，連續從九
    九十二年五月十四日起至同年月二十三日止，撥打Ｚ000000000、Ｚ0
    00000000、Ｚ000000000、Ｚ000000000等行動電話
    門號及00－00000000、00－0000000等電話號碼，而以無線
    方式盜用他人電信設備通信，共計盜用五十一次，致台灣大哥大股份有限公司所
    設各基地臺之電腦網路交換系統誤認為合法申請之使用，而提供通話服務，乙○
    ○因此取得使用行動電話通信之服務，卻免繳電信通信費用之不法利益，合計新
    台幣（下同）一萬零八百三十元。嗣因甲○○接獲台灣大哥大股份有限公司之帳
    單，始報警循線查獲上情，並扣得乙○○上開所使用之行動電話一支，至行動電
    話門號0000000000號之ＳＩＭ卡一張則已為其丟棄而滅失。
二、案經交通部電信總局移送臺灣臺中地方法院檢察署檢察官偵查起訴後，本院裁定
    進行簡式審判程序。
    理  由
一、被告乙○○經本院訊問後對右開事實認罪，自白他確實於前述時地先拾獲該張Ｓ
    ＩＭ卡據為己有後，進而插入自己所有之行動電話中使用，總共發話五十一次，
    獲致享有通話服務而免繳通話費一萬零八百三十元之不法利益。經查：關於被害
    人甲○○遺失前述ＳＩＭ卡一張，於九十二年五月十四日起至二十三日止遭人盜
    用，通話費共計一萬零八百三十元等情節，業據被害人於警方調查詢問時敘明在
    卷；又依卷內台灣大哥大股份有限公司所提供之雙向通聯資料查詢單、通話明細
    單共三紙，顯示被害人所遺失之該張ＳＩＭ卡曾被置入被告前開行動電話（摩托
    羅拉廠牌、型號ＬＦ二０００、序號000000000000000）中使用
    ；復有此支摩托羅拉廠牌行動電話一支扣案可資佐證；從上述事證足見被告前開
    所言侵占被害人遺失物後，盜用通信等自白，與事實相符，亦可為證據。故本件
    事證明確，被告先侵占他人遺失物後，進而連續為自己不法之利益，以無線方式
    ，盜用他人電信設備通信等犯行，足可認定。
二、按電信法第五十六條第一項意圖不法利益違法盜用他人電信設備通信罪，以意圖
    為自己或第三人不法之利益，使用有線、無線或其他電磁方式，盜接或盜用他人
    電信設備通信者為要件，本罪之處罰詐得免繳電信通信費用之不法利益規定，乃
    刑法第三百三十九條第二項詐欺得利罪之特別法，基於特別法優於普通法之原則
    ，應依電信法第五十六條第一項規定處斷，不再論以刑法第三百三十九條第二項
    之詐欺得利罪；故核被告乙○○所為，乃犯刑法第三百三十七條侵占遺失物及電
    信法第五十六條第一項之意圖為自己不法之利益，以無線方式，盜用他人電信設
    備通信罪。被告先後五十一次以無線方式盜用他人電信設備通信之行為，時間緊
    接，所犯構成要件相同，顯係基於概括之犯意反覆所為，屬連續犯，依刑法第五
    十六條，應以一罪論，並加重其刑。又所犯二罪間，因有方法、目的之牽連關係
    ，構成牽連犯，依刑法第五十五條，應從重依違反上述電信法一罪處斷。爰審酌
    被告一錯再錯，造成被害人甲○○相當之困擾，並有害台灣大哥大股份有限公司
    電信事業之經營管理，惟其犯後坦承犯行，態度不惡，素行尚可，又仍在就學中
    ，乃再斟酌其犯罪之動機、目的、手段、方法等一切情狀後，從輕量處如主文所
    示之刑。復查被告未曾受有期徒刑以上刑之宣告，此有臺灣臺中地方法院檢察署
    刑案資料查註紀錄表、臺灣高等法院被告全國前案紀錄表各一件在卷可明；並已
    悉數向台灣大哥大股份有限公司繳納前開通話費用，有該公司所出給之「用戶繳
    款收執聯」一份附於本院卷可查；本院再考量其犯後態度及就學現況，乃認前開
    罪刑之宣告，已足使被告得有警惕，應以暫不執行為宜，故併宣告緩刑二年，利
    其自新。至扣案之行動電話一支（摩托羅拉廠牌、型號ＬＦ二０００、序號00
    0000000000000），應依電信法第六十條，宣告沒收；另行動電話
    門號0000000000號之ＳＩＭ卡一張已為被告丟棄而滅失，此被告於受
    警方調查詢問時即已表明在卷可參，遂不依上開規定併予沒收。
據上論斷，應依刑事訴訟法第二百七十三條之一第一項、第二百九十九條第一項前段
，電信法第五十六條第一項、第六十條，刑法第十一條前段、第五十六條、第三百三
十七條、第五十五條、第四十一條第一項前段、第七十四條第一款，罰金罰鍰提高標
準條例第一條前段、第二條，判決如主文。
中      華      民      國      九十二      年    十二    月    三十    日
                                        法  官  莊  深  淵
右正本證明與原本無異。
如不服本判決，應於送達後十日內向本院提出上訴狀（須附繕本），上訴於台灣高等
法院台中分院。
                                        書記官
中      華      民      國      九十二      年    十二    月    三十    日
附錄論罪科刑法條
刑法第三百三十七條
(侵占遺失物罪)
意圖為自己或第三人不法之所有，而侵占遺失物、漂流物或其他離本人所持有之物者
，處五百元以下罰金。
電信法第五十六條第一項
意圖為自己或第三人不法之利益，以有線、無線或其他電磁方式，盜接或盜用他人電
信設備通信者，處五年以下有期徒刑，得併科新台幣一百五十萬元以下罰金。


司法院資訊處製作；財團法人民間司法改革基金會備份。
